【裁判字號】    95,易,1184
【裁判日期】    950809
【裁判案由】    詐欺等
【裁判全文】
臺灣臺北地方法院刑事判決              95年度易字第1184號
公  訴  人  臺灣臺北地方法院檢察署檢察官
被      告  甲○○
上列被告因詐欺等案件，經檢察官提起公訴（95年度偵字第4285
號），被告於準備程序中先就被訴事實為有罪之陳述，經本院合
議庭裁定適用簡式審判程序，茲判決如下：
    主  文
甲○○幫助共同連續犯非法以電腦相關設備，製作不實財產權之
得喪變更紀錄取財罪，累犯，處有期徒刑柒月。
    事  實
一、甲○○前於民國91年間，因施用第一級毒品及施用第二級毒
    品案件，經本院以92年度訴字第551號分別判處有期徒刑7月
    及4月，應執行有期徒刑10月；復於92年間，因犯竊盜罪，
    經本院92年度易字第671號判處有期徒刑4月；上開3案件，
    嗣經本院92年度聲字第1830號裁定應執行有期徒刑1年2月，
    於94年1月11日縮刑執行完畢；復因施用第一級毒品案件，
    經臺灣士林地方法院以94年度訴字第790號判處有期徒刑1年
    確定，現於臺灣臺北監獄執行中。詎其猶不知悔改，依其已
    成年之社會經驗，應有相當之智識程度，明知金融機構存摺
    帳戶為個人信用之表徵，任何人只要有少許之金錢，均可自
    行到金融機構申請開立存款帳戶，並無特別之窒礙，並可預
    見將自己所有之存摺及提款卡等金融帳戶資料提供他人時，
    有供不法詐騙集團利用，而幫助他人為財產犯罪之虞，在不
    違背其本意下，基於幫助詐欺集團犯罪之犯意，於94年8月
    15日變更帳戶印鑑後至同年月18日12時前之某日時（起訴書
    誤為94年5月間），在臺北市○○○路上漫畫王網咖內，將
    其89年4月6日在臺北市○○路328號之萬通商業銀行（嗣合
    併於中國信託商業銀行）長春分行開立、於94年8月15日變
    更印鑑登記之帳號000000000000號帳戶之存摺、提款卡、密
    碼、語音查詢密碼及印章等資料，以新台幣（下同）2,500
    元為代價，出售交付予不詳真實姓名年籍，綽號分別為「小
    陳」、「小包」等成年男子，幫助「小陳」、「小包」所屬
    詐欺集團以不正方法詐取他人財物。嗣該詐欺集團之不明人
    士，基於意圖為自己不法所有之詐欺犯意，於94年8月18日
    12時許，撥打電話給乙○○，佯稱：其為台新商業銀行人員
    ，因乙○○積欠該銀行卡費10餘萬元等語，乙○○表示並未
    申請台新商業銀行信用卡，該詐騙成員復佯稱：可能是乙○
    ○的個人資料遭盜用冒名申請信用卡，請乙○○撥打00-000
    00000號電話報案，乙○○依指示撥打該電話後，由該詐騙
    集團另一不詳人士對乙○○訛稱：先至臺灣銀行辦理自動語
    音轉帳，並設定3家銀行的約定帳戶，以防止存款遭盜領，
    並指示千萬不能將此事告訴其他人云云，利用不知情之乙○
    ○前往臺灣銀行基隆分行，將甲○○之中國信託商業銀行長
    春分行帳號00000000000號帳戶，及000-0000000000000000
    號、000-0000000 000000000號等帳戶，設定為乙○○所設
    立之臺灣銀行帳號000000000000號帳戶「電話銀行與行動銀
    行」之約定轉入帳號，乙○○並依指示將「電話銀行與行動
    電話服務」之通行密碼以電話告訴該詐騙集團成員，而該詐
    騙集團即利用乙○○申請設定之約定轉入帳號及通行密碼，
    共同基於意圖為自己不法所有之概括犯意，於94年8月18日
    起至同年月24日止，利用電話語音轉帳之方式，未經乙○○
    之同意，連續以不正方法擅自輸入乙○○通行密碼至臺灣銀
    行之電腦相關設備，非法將乙○○之臺灣銀行帳戶存款轉出
    匯至上開甲○○中國信託商業銀行長春分行帳戶內之虛偽資
    料分8次連續輸入電腦相關設備，製作不實之財產權得喪、
    變更紀錄，除第1筆100萬元未成功外，其餘7筆共802萬元（
    50萬元、22萬元、130萬元、70萬元、200萬元、200萬元、
    130萬元）均匯入甲○○上揭中信國信託商業銀行長春分行
    帳戶內，而先後取得乙○○之財產共802萬元，並隨即遭「
    小包」、「小陳」持甲○○中國信託商業銀行帳戶提款卡或
    存摺、印章提領上開款項得手。嗣乙○○94年8月24日持其
    臺灣銀行帳戶存摺補登時，驚覺其存款竟不翼而飛，經報警
    處理而查知上情。
二、案經乙○○訴由基隆市警察局報請臺灣臺北地方法院檢察署
    檢察官偵查起訴。
    理  由
一、本件被告甲○○所犯幫助犯非法以電腦相關設備製作不實財
    產權得喪、變更紀錄而取得他人財物罪，並非死刑、無期徒
    刑或最輕本刑為3年以上有期徒刑之罪，亦非高等法院管轄
    第一審案件，於準備程序進行中，被告先就被訴事實為有罪
    之陳述，經告知被告簡式審判程序之旨，並聽取檢察官、被
    告之意見後，本院合議庭裁定由受命法官進行簡式審判程序
    ，是本件之證據調查，依刑事訴訟法第273條之2規定，不受
    同法第159條第1項、第161條之2、第161條之3、第163條之1
    及第164條至第170條規定之限制，合先敘明。
二、上揭事實，業據被告於警詢、偵查及本院審理時坦承不諱，
    並據被害人乙○○於警詢及偵查中指述綦詳（見95年度偵字
    第4285號偵查卷第15至17頁、第135至136頁），復有臺灣銀
    行基隆分行95年4月4日基隆營字第09500016891號函、告訴
    人之臺灣銀行帳戶存款交易明細查詢單、告訴人之臺灣銀行
    帳戶電子銀行服務申請書、約定書、語音密碼通知書、中國
    信託商業銀行95年4月10日中信銀集作000000000037號函及
    所附被告帳戶之申辦資料、銀行印鑑卡、與歷史交易查詢報
    表等在卷可憑（見同偵查卷第84頁、第34頁、第137頁、第8
    至100頁），是被告自白核事實相符，應堪採信。本件事證
    明確，被告犯行洵堪認定。
三、論罪科刑的理由：
  (一)按行為後法律有變更者，適用行為時之法律。但行為後之法
    律有利於行為人者，適用最有利於行為人之法律，94年2月2
    日公布自95年7月1日施行之刑法第2條第1項定有明文。又比
    較時應就罪刑有關之共犯、未遂犯、想像競合犯、牽連犯、
    連續犯、結合犯以及累犯加重、自首減輕暨其他法定加減原
    因（如身分加減）與加減例等一切情形，綜其全部罪刑之比
    較結果而為比較，參照最高法院95年第8次刑事庭會議決議
    。
  (二)查不詳姓名年籍綽號「小陳」、「小包」等成年人所屬犯罪
    集團，蒐集他人金融機構帳戶，伺機以電話佯稱告訴人個人
    資料外洩，遭他人冒名申辦台新商業銀行信用卡已被盜刷10
    餘萬元，為免其存款遭人盜領，須設定電話銀行語音轉帳服
    務，使不知情之告訴人設定被告之中國信託商業銀行長春分
    行000000000000號帳戶為約定轉入帳戶，並告知該詐欺集團
    其臺灣銀行「電話銀行與行動電話服務」之通行密碼，該詐
    欺集團即利用電話語音轉帳方式，以不正方法擅自輸入通用
    密碼後，將告訴人之臺灣銀行帳戶連續轉帳共802萬元至被
    告上揭帳戶內之虛偽資料輸入電腦相關設備，而取得告訴人
    之財產802萬元等手法，核該犯罪集團所為，係該當刑法第
    339條之3第1項之非法以電腦設備相關設備製作不實財產權
    得喪變更紀錄取財罪。上揭「小陳」、「小包」及其他不詳
    真實姓名年籍之詐欺集團成員間，彼此有犯意聯絡及行為分
    擔，均為共同正犯（於被告行為後，刑法第28條共犯之規定
    ，固於94年1 月7日修正，同年2月2日公布，並於95年7月1
    日施行，惟因該條新舊規定僅係文字修正，將「實施」二字
    改為「實行」，不影響適用範圍及刑罰之法律效果，是不論
    依修正前之刑法第28條或修正後之同法第28條之規定，均構
    成共同正犯，對被告而言並無有利或不利之情形，自不生新
    舊法比較之問題，應逕依修正前之刑法第28條，就詐欺集團
    成員間論以共同正犯）。再被告行為後，刑法第56條連續犯
    之規定，亦於94年1月7日修正刪除，於同年2月2日公布，並
    於95年7月1日施行，則該詐欺集團所為7次非法以電腦相關
    設備製作不實財產權得喪失、變更紀錄取財之犯行（第1次
    未遂，惟刑法第339之3無處罰未遂犯之規定），因行為後新
    法業已刪除連續犯之規定，此刪除雖非犯罪構成要件之變更
    ，但顯已影響被告刑罰之法律效果，自屬法律有變更，依新
    法第2條第1項規定，比較新、舊法結果，仍應適用較有利於
    被告之行為時法律即修正前之刑法，就此部分論以連續犯之
    裁判上一罪（最高法院95年第8次刑事庭會議決議參照）。
    該詐欺集團先後7次犯行，時間緊接，方法相同，觸犯構成
    要件相同之罪，顯係基於概括犯意為之，為連續犯，依修正
    前刑法第56條規定，以一罪論。
  (三)本件被告犯罪時之刑法第30條第1項、第2項分別規定：「幫
    助他人犯罪者，為從犯。雖他人不知幫助之情者，亦同」、
    「從犯之處罰，得按正犯之刑減輕之」，而95年7月1日修正
    公布施行之刑法第30條第1項、第2項則規定：「幫助他人實
    行犯罪行為者，為幫助犯。雖他人不知幫助之情者，亦同。
    」、「幫助犯之處罰，得按正犯之刑減輕之」，比較修正前
    後之幫助犯規定，修正前刑法並無不利於被告，則依95年7
    月1日施行之刑法第2條第1項前段，適用行為時即修正前刑
    法第30條規定。被告以幫助該詐欺集團連續利用電腦相關設
    備詐取財物之犯意，提供存摺、提款卡及密碼，供該犯罪集
    團使用，而參與該集團詐欺犯罪「構成要件行為以外」之行
    為，核其所為，係犯修正前刑法第30條第1項前段、第28條
    、第56條、第339之3條第1項之幫助共同連續非法以電腦相
    關設備製作不實財產權得喪變更紀錄取財罪。公訴意旨認應
    依（修正前）刑法第30條第1項、第339條第1項之幫助詐欺
    取財罪處斷，尚有未洽，惟起訴事實相同，爰依法變更起訴
    法條。
  (四)又被告前於91年間，因施用第一級毒品及施用第二級毒品案
    件，經本院以92年度訴字第551號分別判處有期徒刑7月及4
    月，應執行有期徒刑10月；復於92年間，因犯竊盜罪，經本
    院92年度易字第671號判處有期徒刑4月；上開三案件，經本
    院92年度聲字第1830號裁定應執行有期徒刑1年2月，於94年
    1 月11日縮刑執行完畢，此有臺灣高等法院被告前案紀錄表
    在卷可稽，其前受有期徒刑執行完畢，於5年以內故意再犯
    本件最重本刑為有期徒刑以上之罪，不論依修正前之刑法第
    47條，或修正後之刑法第47條第1項之規定，均構成累犯，
    對被告而言並無有利或不利之情形，自不生新舊法比較之問
    題，應逕依修正前之刑法第47條，論以累犯，並加重其刑。
  (五)再被告係以幫助他人犯罪之意思而參與犯罪構成要件以外之
    行為，為共同連續非法以電腦相關設備製作不實財產權得喪
    變更紀錄取財罪之幫助犯，爰依行為時之修正前刑法第30條
    第2項之規定，按正犯之刑度，減輕其刑，並先加後減之。
  (六)爰審酌被告提供帳戶供犯罪集團使用，所為已影響社會正常
    經濟交易安全，增加被害人尋求救濟之困難，並使犯罪之追
    查趨於複雜，及其犯罪之動機、目的、手段、生活狀況、智
    識程度暨犯罪後態度等一切情狀，量處如主文所示之刑。
四、適用的法律：
  (一)程序法方面：刑事訴訟法第273條之1第1項、第299條第1項
    前段、第300條。
  (二)實體法方面：刑法第2條第1項前段、第339條之3第1項、修
    正前刑法第30條第1項、第2項、第28條、第56條、第47條。
本案經檢察官張智堯到庭執行職務。
中    華    民    國    95    年    8     月    9     日
                  刑事第十三庭  法  官  陳慧萍
上正本證明與原本無異。
如不服本判決，應於判決送達後10日內向本院提出上訴狀（應抄
附繕本）。告訴人或被害人如對於本判決不服者，應具備理由請
求檢察官上訴，其上訴期間之計算係以檢察官收受判決正本之日
期為準。
                                書記官  何適熹
中    華    民    國    95    年    8     月    11    日
附錄本案論罪科刑法條：
中華民國刑法第339條之3
意圖為自己或第三人不法之所有，以不正方法將虛偽資料或不正
指令輸入電腦或其相關設備，製作財產權之得喪、變更紀錄，而
取得他人財產者，處7年以下有期徒刑。
以前項方法得財產上不法之利益或使第三人得之者，亦同。


司法院資訊處製作；財團法人民間司法改革基金會備份。
